【裁判字號】    88,重上更(一),21
【裁判日期】    900612
【裁判案由】    拆屋還地
【裁判全文】
臺灣高等法院臺南分院民事判決  八十八年度重上更(一)字第二一號  ｅ
      上  訴  人
      即被上訴人  財政部國有財產局台灣南區辦事處台南分處
      法定代理人  丙  ○  ○
      訴訟代理人  甲  ○  ○
                  丁  ○  ○
      被上訴  人  戊      ○
                  卯  ○  ○
                  己  ○  ○
                  壬  ○  ○
                  丑  ○  ○
                  辰  ○  ○
      上  訴  人  癸  ○  ○
                  子  ○  ○
                  乙  ○  ○
      被上訴  人  寅  ○  ○
                  庚  ○○○
右當事人間請求拆屋還地事件，上訴人對於中華民國八十四年八月十四日臺灣臺南地
方法院八十四年度重訴字第七九號第一審判決提起上訴，經最高法院第一次發回更審
，本院判決如左：
      主      文
原判決關於駁回上訴人財政部國有財產局台灣南區辦事處台南分處如後開第二、三、
項請求，及該部分假執行之聲請及命負擔該部分訴訟費用之裁判均廢棄。
被上訴人庚○○○、寅○○、卯○○、丑○○、壬○○、戊○、己○○、辰○○、癸
○○、子○○、辛○○應再連帶給付上訴人新台幣玖拾陸萬壹仟伍佰貳拾柒元，並自
民國八十四年六月一日起至交還土地之日止按月再連帶給付上訴人以參萬柒仟肆佰參
拾肆元計算之損害金。
被上訴人庚○○○、寅○○、卯○○、丑○○、壬○○、戊○、己○○、辰○○應再
連帶給付上訴人新台幣佰拾肆萬伍仟陸佰捌拾壹元，及自民國八十四年六月一日
起至交還土地之日止，按月給付上訴人新台幣壹拾肆萬玖仟柒佰參拾伍元計算之損害
金。
原判決主文第三項命被上訴人庚○○○、寅○○、卯○○、丑○○、壬○○、戊○、
己○○、辰○○應給付上訴人新台幣伍拾萬零貳佰捌拾捌元部分，被上訴人庚○○○
、寅○○、卯○○、丑○○、壬○○、戊○、己○○、劉寶釗應連帶給付之。
原判決主文第四項命被上訴人癸○○、辛○○（即劉皇劭）、子○○、給付上訴人新
台幣佰捌拾肆萬伍仟玖佰陸拾玖元部分，及自民國八十四年六月一日起至交還土地
之日止，按月給付上訴人新台幣壹拾肆萬玖仟柒佰拾伍元計算之損害金部分，被上
訴人癸○○、辛○○（即劉皇劭）、子○○應連帶給付之。
上訴人財政部國有財產局台灣南區辦事處台南分處其餘上訴駁回。
上訴人癸○○、辛○○、子○○上訴駁回。
原判決命上訴人乙○○給付部分及該部分假執行之宣告均廢棄。
右廢棄部分，財政部國有財產局台灣南區辦事處台南分處在第一審之訴及假執行之聲
請駁回。
第一、二審及發回前第三審訴訟費用除確定部分外，由被上訴人癸○○、辛○○、子
○○及被上訴人庚○○○、寅○○、戊○、卯○○、己○○、壬○○、丑○○、辰○
○負擔五分之四，餘由上訴人財政部國有財產局台灣南區辦事處台南分處負擔。
本判決第二項於上訴人財政部國有財產局台灣南區辦事處台南分處以新台幣參拾貳萬
元供擔保後，得假執行，但上訴人癸○○、辛○○、子○○及被上訴人庚○○○、寅
○○、卯○○、丑○○、壬○○、戊  ○、己○○、辰○○於假執行實施前，以新台
幣玖拾陸萬壹仟伍佰貳拾柒元供擔保後，免為假執行。上訴人財政部國有財產局台灣
南區辦事處台南分處其餘假執行之聲請駁回。
      事      實
甲、上訴人財政部國有財產局台灣南區辦事處台南分處（以下簡稱國有財產局）部分
    ：
一、聲明：
上訴聲明：
（一）、原判決關於駁回上訴人在第一審其餘之訴，及該部分假執行之聲請及命負擔
        該部分訴訟費用之裁判均廢棄。
（二）、前項廢棄部分被上訴人應再連帶給付上訴人新台幣（下同）九十六萬一千五
        百二十七元，並自民國八十四年六月一日起至交還土地之日止按月再連帶給
        付上訴人以三萬七千四百三十四元計算之損害金。
（三）、原判決主文第三項命被上訴人庚○○○、寅○○、卯○○、丑○○、壬○○
        、戊○、己○○、辰○○應給付上訴人五十萬二百八十八元部分，被上訴人
        庚○○○、寅○○、卯○○、丑○○、壬○○、戊○、己○○、辰○○應連
        帶給付之，及被上訴人庚○○○、寅○○、卯○○、丑○○、壬○○、戊○
        、己○○、辰○○應再連帶給付上訴人三百三十四萬五千六百八十一元，及
        自民國八十四年六月一日起至交還土地之日止，按月給付上訴人十四萬九千
        七百三十五元計算之損害金。
（四）、原判決主文第四項命被上訴人癸○○、辛○○（即劉皇劭）、子○○、乙○
        ○給付上訴人三百八十四萬五千九百六十九元部分，及自民國八十四年六月
        一日起至交還土地之日止，按月給付上訴人十四萬九千七百三十五元計算之
        損害金部分，被上訴人癸○○、辛○○（即劉皇劭）、子○○、乙○○應連
        帶給付之。
（五）、第一、二審及發回前第三審訴訟費用均由被上訴人負擔。
（六）、上訴人願供擔保，請准予宣告假執行。
答辯聲明：
辛○○等四人之上訴駁回。
二、陳述及證據：除與原判決相同予以引用外，補稱：
（一）查坐落台南市○區○○段四六八、四六八之一、四七一、四七二地地，為上訴
      人所管有，有土地登記簿謄本附卷可稽。查原占用人即訴人等之被繼承人劉峰
      年於七十一年間無權占用系爭土地（此有國地勘查表附呈可証，參見証物一）
      ，在其上建有如台南市台南地政所複丈成果圖所示之地上物，於七十二年間作
      為經營合興汽車駕駛班使用，又被上訴人之被繼承人劉峰年於八十年七月十二
      日過世前興汽車駕駛訓練班之經營管理權予繼承人卯○○、子○○二人但由訴
      人乙○○全權負責監督，此有被繼承人劉峰年於八十年六月十八立之授權同意
      書（並經台灣台南地方法院公証處之認證）乙份可證峰年所讓與者僅係該合興
      汽車駕駛訓練班之經營管理權，與占用系爭土地上地上物所有權無涉，足見劉
      峰年仍保有該筆建物之所有權，其使用系爭土地產生之不當得利仍應由劉峰年
      負返還相當於租金之價額之責，於劉峰年過世後，此返還之責當然由劉峰年之
      繼承人即被上訴人（除乙○○以外）全體依民法繼承法條之規定負連帶給付之
      責任。又被上訴人等人之被繼承人劉峰年無權占有系爭土地建築地上物經營合
      興汽車駕駛練訓班，乃無法律上原因，受有相當租金之利益，並侵害上訴人管
      理系爭土地之權利，是上訴人依民法第一百七十九條（不當得利）及第一百八
      十四條（侵權行為）之規定，請求劉峰年之繼承人被上訴人庚○○○、寅○○
      、卯○○、丑○○、壬○○、戊  ○、己○○、劉寶釗、癸○○、辛○○、子
      ○○等給付自七十九年六月一日至八十年七月十二日期間相當於租金之損害金
      六十二萬五千三百八十七元。
（二）被上訴人之被繼承人劉峰年於生前八十年六月十八日所立經之公証授權同意書
      載明：「劉峰年：：現有合興汽車駕駛訓練班自本授權同意書經台灣台南地方
      法院公証處認證生效日起全部所有經營管理授權卯○○、子○○二人共同主持
      經營，但由乙○○全權負責監督」等語，而劉峰年於同日所立之盈餘分配表記
      載：「合興汽車駕駛訓練班，待余春秋百年起每月營業收入盈利淨額中提撥盈
      利十五萬元分配長男寅○○、次女己○○、三男丑○○、四男壬○○、三女劉
      寶釗、四女癸○○、五女辛○○等各得一萬七千元、長女戊○獨得三萬一千元
      ，剩餘，由二男卯○○、五男子○○平均分配」，有被上訴人卯○○提出盈餘
      分配表可證，復有卯○○於八十五年七月二十三日提出之十七張支票，自承確
      有依盈餘分配表分配予戊  ○、寅○○、壬○○、乙○○、癸○○、子○○其
      餘己○○等人係給付現金，是以被上訴人寅○○等人於劉峰年去世後，確仍繼
      續無權占用系爭土地並享有盈餘之分配，致上訴人受有損害，從而上訴人係依
      侵權行為及不當得利之法律關係，及民法繼承法則，請求被上訴人寅○○等人
      應連帶給付於劉峰年去世後即自八十年七月十三日起至八十四年五月三十一日
      止之損害金四百一十八萬二千一百０九元及八十四年六月一日起至交還土地之
      日止，按月給付十八萬七千一百六十九元之損害金。
（三）依第一審判決理由六可知原第一審同意依百分之三及百分之五計算損害金，亦
      同意上訴人以系爭土地之全部計算損害金，唯一不同意係上訴人主張以公告地
      價計算損害金，所持之理由係平均地權條例第十六條之規定，依該條之規定，
      土地所有人未於公告期間申報地價者，以公告地價的百分之八十為申報地價，
      認為系爭土地既無申報地價自應依公告地價之百分之八十為申報地價，為此將
      上訴人之請求超過百分之八十部分駁回，並負擔訴訟費用五分之一，惟平均地
      權條例第十六條乃原則性規定，平均地權條例施行細則第二十一條另有特別規
      定，即公有土地以各該宗土地之公告地價為申報地價，免予申報。系爭土地之
      所有人為中華民國，自為公有土地，依上述規定自應以公告地價為申報地價（
      附呈七十六年、八十年、八十三年、八十六年公告地價證明書），作為損害金
      計算之依據。
（四）被上訴人提出抗辯稱系爭土地係劉峰年生前合法承租，雖期滿未續約，要非因
      侵權行為而占有，而係租約屆滿後繼續使用之問題，上訴人以侵權行為請求連
      帶支付損害金，尤非有據云云，查系爭土地係劉峰年生前向他人承租，並非向
      系爭土地管理機關即本分處承租，並未簽訂任何租約，本分處與他人亦無租賃
      關係存在，足見劉峰年並無任何合法權利占用系爭土地，其係屬無權占用，侵
      害上訴人管理系爭土地之權利無疑，被上訴人上述抗辯顯無理由。
（五）原審上訴人請求被上訴人給付損害金部分，漏未請求被上訴人連帶給付，惟既
      係依繼承之法律關係請求，被上訴人原即負連帶給付之責，上訴人於第二審請
      求被上訴人連帶給付上訴人如首揭上訴聲明第二、三、四項之損害金額，難謂
      係訴訟標的之變更，此由第一審法院亦係依繼承之法律關係判決一部分損害金
      之給付及八十六年十月三十日行言詞辯論時，原第二審法院審判長當庭行使闡
      明權，上訴人主張係依繼承之法律關係請求可知，退步言，依原審上訴人之聲
      明，被上訴人每人僅需給付自己分擔額之損害金，依本狀之上訴聲明，被上訴
      人應給付之損害額擴張，應為民事訴訟法第二百五十六條第二款擴張判決事項
      之聲明，依同法第四百四十六條第一項之規定應在准許之列，而無庸得他造被
      上訴人之同意。
（六）依第一審判決理由六可知原第一審同意依百分之三及百分之五計算損害金，亦
      同意上訴人以系爭土地之全部計算損害金，唯一不同意係上訴人主張以公告地
      價計算損害金，所持之理由係平均地權條例第十六條之規定，依該條之規定，
      土地所有人未於公告期間申報地價者，以公告地價的百分之八十為申報地價，
      認為系爭土地既無申報地價自應依公告地價之百分之八十為申報地價，為此將
      上訴人之請求超過百分之八十部分駁回，並負擔訴訟費用五分之一，惟平均地
      權條例第十六條乃原則性規定，至公有土地平均地權條例施行細則第二十一條
      另有特別規定，即公有土地以各該宗土地之公告地價為申報地價，免予申報。
      系爭土地之所有人為中華民國，自為公有土地，依上述規定自應以公告地價為
      申報地價（附呈七十六年、八十年、八十三年、八十六年公告地價證明書），
      作為損害金計算之依據。故被上訴人應給付之損害額擴張如首揭上訴聲明第二
      、三、四項之損害金額，難謂係訴訟標的之變更，應為民事訴訟法第二百五十
      六條第二款擴張判決事項之聲明，依同法第四百四十六條第一項之規定應在准
      許之列，而無庸得他造被上訴人之同意。
乙、上訴人癸○○、辛○○、子○○、乙○○部分：
一、聲明：
上訴部分：
（一）原判決關於命上訴人等應給付被上訴人新台幣佰捌拾肆萬伍仟玖佰陸拾玖元
      及自民國八十四年六月一日起至交還土地之日止，按月給付新台幣壹拾肆萬玖
      仟柒佰拾伍元計算之損害金等部分暨其訴訟費用之裁判均廢棄。
（二）右開廢棄部分，駁回被上訴人在第一審之訴及假執行之聲請。
（三）第一、二審及發回前第三審訴訟費用均由被上訴人負擔。
答辯部分：
（一）國有財產局之上訴駁回。
二、陳述：除與原判決相同予以引用外，補稱：
（一）原審以被告庚○○○等十一人（被告乙○○除外）之被繼承人劉峰年生前無權
      占用系爭土地而受有之不當得利，依繼承之法理，應由全體繼承人承受，認上
      開被告應給付劉峰年八十年七月十二日生前不當得利所生之債務，並按八十二
      年七月前系爭土地公告地價百分之八十為申報地價之百分之三計算損害金為五
      十萬零二百八十八元云云。惟上訴人乙○○並非劉峰年之繼承人，原審竟將上
      開損害金連同八十年七月十二日劉峰年死亡後占用系爭土地損害金一併計算命
      上訴人乙○○與癸○○、辛○○、子○○應給付被上訴人新台幣佰捌拾肆萬
      伍仟玖佰陸拾玖元，即非有據。
（二）系爭土地之房屋等建物，係劉峰年生前所建，應由其全體繼承人繼承公同共有
      取得，原審既判令由其全體繼承人拆除地上物並交還土地，則拆屋交地非繼承
      人中之劉妙、辛○○、子○○所得擅自拆除。況乙○○母子四人已於八十四年
      五月卅一日遷出系爭土地上之房屋（見原審卷附戶籍謄本），未繼續居住使用
      ，惟原審竟判令上訴人乙○○等四人自民國八十四年六月一日起至交還土地之
      日止，按月給付新台幣壹拾肆萬玖仟柒佰拾伍元之計算金乙節，顯無理由。
（三）依卷附八十六年六月八日劉峰年之授權同意書明載：「全部所有合興駕駛班之
      經營權讓與卯○○、劉麟二人經營管理」，則自彼時起占用系爭土地經營駕駛
      班者應係卯○○、劉麟二人，惟原審未命卯○○共同負擔損害賠償金，反命不
      相干之乙○○、辛○○、癸○○三人與子○○共同負責賠償，殊屬無據。
（四）查「合興駕駛訓練班」於民國八十二年三月一日即停止營業，業經台灣省公路
      局嘉義監理站5.2.八五－四五三－一(2)號函附原審卷足憑，則上訴人等自該
      日起即未占用系爭土地使用收益，至為明顯，原審未察，猶判令上訴人等應給
      付被上訴人自該日起至民國八十四年五月卅一日止，連同其前之不當得利計新
      台幣佰捌拾肆萬伍仟玖佰陸拾玖元，顯屬無據。
（五）按「依不當得利之法則請求返還不當得利，以無法律上之原因而受利益，致他
      人受有損害為其要件，故其得請求返還之範圍，應以對方所受之利益為度，非
      以請求人所受損害若干為準（最高法院六十一年台上字第一六九五號判例）。
      查被告卯○○、子○○實際占用系爭土地之位置及面積共計一一九三平方公尺
      ，有台南地政事務所土地複丈成果圖可稽，且合興駕駛班於八十二年間即歇業
      ，未使用系爭土地而有所得利，原審未察，以系爭土地全部面積計算損害金，
      揆諸上開判例意旨，洵屬無據。」
（六）末按城市房屋之租金，以不超過土地及其建物申報總價額年息百分之十為限，
      土地所有權人未於公告期限申報地價者，以公告地價（百分之八十為其申報地
      價，土地法第九十七條第頸、平均地權條例第十六條前段分別定有明文。被上
      訴人上訴意旨，引用平均地權條例施行細則第二十一條之規定，主張依公告地
      價為申報地價為計算標準云云。惟查，平均地權條例施行細則乃行政命令，自
      不得逾越母法，故原審依母法之平均地權條例計算給付，用法並無違誤。）
丙、被上訴人庚○○○、寅○○等二人：
一、聲明：（一）上訴駁回（二）第二審及發回前第三審訴訟費用由上訴人負擔（三
    ）如受不利判決，請准供擔保免為假執行。
二、陳述及證據：除與原判決相同予以引用外，補稱：
（一）上訴人就本件訴訟，自第一審至現在，均依不當得利之法律關係請求被上訴人
      給付損害金，有全程卷證可稽。雖在第一審起訴狀所載事實及理由第五段敘及
      ：「爰依民法第七百六十七條，同法第一百七十九條，第一百八十四條規定」
      ，但在訴訟進行期間，始終主張依所有權作用（物上請求權）及不當得利之法
      律關係分別請求拆屋交地及給付損害金（見第一審判決事實欄），在發回前之
      第二審審理過程中，亦始終主張同一法律關係（不當得利）而不及於侵權行為
      （發回前第二審辯論庭筆錄）。何況被上訴人之被繼承人劉峰年，並非因侵權
      行為占有系爭土地，而係向上訴人之前身陸軍第三營產管理所承租，嗣陸軍營
      產管理所將系爭土地移交上訴人承受管理。此項事實有陸軍第三營產管理所公
      函，劉峰年經營合興汽車駕訓班向上訴人之申請書及上訴人之回函可稽（附影
      本）。又經營駕訓班，應經主管機關核准，如使用基地無合法權源，即無設立
      經營之可能，亦足證對系爭土地有合法承租權。是本件應屬租約終止後履行遷
      讓交地之問題，而非因侵權行為無權占有土地，無侵權行為損害賠償之問題。
（二）上訴人主張之法律關係，關於給付損害金之部分，既僅有「不當得利」，若其
      再追加侵權行為，被上訴人預先聲明不同意。
（三）按連帶之債，以多數債務人負同一債務，明示對於債權人各付全部給付之責，
      或法律有規定者為限，始能成立（民法第二百七十二條）。本件關於被上訴人
      之被繼承人劉峰年生前使用系爭土地應付之損害金債務（八十年七月十二日劉
      峰年死亡之日為止），法律固規定由繼承人連帶負責，惟自八十年七月十二日
      以後所生損害金債務，並非繼承債務，而係上訴人等繼承以後，所發生繼承人
      本身之事，此部分不能依繼承之規定請求上訴人連帶負擔。又不當得利之返還
      ，法律並未規定為連帶債務，僅能依可分之債之原則向占有使用土地之人請求
      各別分擔。上訴人就此部分竟請求連帶給付，殊非有據。
（四）系爭土地，於劉峰年死亡後（八十年七月十二日），係由原審共同被告癸○○
      ，辛○○，子○○，乙○○等四人，本於各別自主之意思繼續占有使用，至於
      被上訴人寅○○及庚○○○二人，早即被劉峰年遺棄出門（庚○○○為劉峰年
      之正妻，劉峰年娶妾後即搬出夫家，與子寅○○在外自營生活），對於系爭土
      地及地上建物從來未曾占有使用過，而其他被告在地上經營駕訓班或居住，縱
      謂有所得利，然被上訴人寅○○，庚○○○二人則毫無利益可言。按不當得利
      之請求，應以對方所受之利益為度，非以請求人所受損害若干為準（六十一年
      台上字六九五號判例）。被上訴人寅○○、庚○○○既無得利之事實，何來不
      當得利，上訴人請求被上訴人返還，實無理由。
（五）共同被告卯○○提出十七張支票，與上訴人寅○○、庚○○○無關，又所謂駕
      訓班盈餘分配表，其文件上劉峰年之簽名，與八十年六月十八日授權書及公證
      書上劉峰年之親自簽名筆跡不合，從外觀上觀察可以立即發現為偽造之文件，
      被上訴人自始即否認有此分配表。雖然卯○○主張被上訴人分配盈餘，既與事
      實不符，且共同訴訟中一人之行為其利害不及於他共同訴訟人（民事訴訟法第
      五十九條），自不得以卯○○之訴訟上行為作為不利被上訴人之認定。
(六)本件於被上訴人庚○○○一人之部分，上訴人對於發回前之二審判決（八十五年
    重上字第一○號）並未提起第三審上訴，故過發回前二審判決庚○○○給付之金
    額，上訴人依定判決之效力，不得於更審程序再行擴張請求。經查發回前之二審
    判決，命庚○○○給付之損害金，除第一審命給付之五○○、二八八元外，另再
    增加一二五、○九九元，合計六二五、三八七元，上訴人既未向第三審上訴，其
    請求之金額，除第三審法院對庚○○○之上訴，為庚○○○之利益發回更審之部
    分以外，對上訴人而言，已發生確定效力，自不許上訴人於發回後再行增加請求
    之金額，乃上訴人竟在本件更審程序，額外請求庚○○○與其他被上訴人連帶給
    付四十六萬一千二百三十九元，及自八十四年六月一日起至交還土地之日止按月
    再連帶給付三萬七千四百三十四元計算之損害金（見上訴人八八、十一、三十準
    備書狀所載上訴聲明第二項），其請求顯然不合法。
(七)第三審法院發回所指示之法律上要點，一為被上訴人之被繼承劉峰年何時開始占
    有系爭土地，未查明以前遽令被上訴人應依侵權行為及不當得利之法律關係連帶
    支付損害金，即有未洽，一為劉峰年於八十年六月十八日所立之盈餘分配表，係
    私文書，被上訴人寅○○在發回前之二審準備程序中已爭執其真正，該分配表是
    否真正，其證據力如何，猶待澄清。關於前者，劉峰年於何時開始占有，應由上
    訴人舉證證明。關於後者，所謂盈餘分配表，其簽名並非其筆跡，請比對台南地
    方法院認證之認證書文件上劉峰年之簽名，肉眼即可明確斷定，可見該文書係由
    他繼承人所偽造，旨在逃避獨負損害金之債務。該文書既為私文書，經被上訴人
    否認，又有上述嚴重之瑕疵，自無任何證據力。至於提出該文書之卯○○，為本
    件共同訴訟當事人，依民事訴訟法第五十九條規定，其一人之行為，其利害不及
    於他共同訴人，自不得以其自作為該私文書真正之論據。復查卯○○提出十七張
    支票，被上訴人寅○○並無收受支票及領票款之事實。況各該支票是否由寅○○
    領取，盡可向銀行查證，不得僅憑卯○○虛晃一招，即認被上訴人領取分配款。
(八)按不當得利，應著重於有無得取實際上之利益為準，有六十一年台上字第一六九
    五號判例可稽。本件發回前之二審判決，亦以有無依餘分配表分配利益為決定不
    當得劉與否之準據。其中庚○○○因未在分配表列名，故不負不當得利返還之義
    務，該部分已告確定。第三審法院發回判決，對此並無相反之見解，甚至指示盈
    餘分配表之真正及證據力如何應予調查審認，自屬關係本件不當得利認定之標準
    。此外，劉峰年於八十年六月十八日公證之授權同意書，已將系爭土地上之合興
    汽車駕駛訓練班所有經營管理權無償讓與劉還利、子○○二人共同主持，有「授
    權同意書可稽。所謂「所有經營管理權」，不僅軟體，即硬體設備如土地、房屋
    、器材等亦全部包括在內，否則如何經營管理。因此占用系爭土地之利益，已全
    部無償讓與卯○○、子○○二人收取，該二人又未曾將利益分配被上訴人，被上
    訴人寅○○又有何不當得利可言。
(九)劉峰年死亡，被上訴人固繼承其債務，但在其死亡之八十年七月十繼承以後所發
    生之債務，則係繼承人本身之債務，非繼承債務，上訴人主張之八十年七月十二
    日以後之不當得利，既屬被上訴人本身之事，而非繼承之被繼承人債務，自不適
    用繼承債務連帶負擔之規定。另外，此種不當得利，係因依法律規定繼承劉峰年
    占有土地而發生，並非繼承人基於故意或過失侵害上訴人權利之侵權行為，除前
    準備書狀所述外，更不適用侵權行為之規定命連帶給付。又侵權行為之部分，時
    效為二年，上訴人並同時提出消滅時效之抗辯（超過二年部分，上訴人不得依侵
    權行為請求連帶給付）。
(十)上訴人關於損害金，係自七十九年六月一日起請求給付。劉峰年係於八十年七月
    十二日死亡，故自七十九年六月一日起至八十年七月十二日止之損害金為劉峰年
    死後所遺之負債，固然由其繼承人繼承，然此部分，僅有一年一個月又十一日之
    期間，依繼承法則連帶負擔。
(十一)其餘部份，亦即劉峰年死亡後發生之損害金，係繼承人本身之債務，並非繼承
      債務。其情形如左：
    (一)此項損害金，係因繼承劉峰年之占有土地以後被迫自然發生。既屬依法律之規
      定因繼承占有而發生損害金之債務，非基於被上訴人對於上訴人之任何侵權行
      為所致，上訴人對此部分，以侵權行為併行請求連帶給付，顯非有理。
    (二)侵權行為之請求權滅時效為二年上訴人係於八十四年五月二日起訴，溯自該日
      起算至八十二年五月二日已滿二年其超過二年之部分，亦即八十二年五月二日
      以前之損害金，被上訴人亦提出請求權消滅時效之抗辯，上訴人除不當得利以
      外，就該部分不得以侵權行為請求連帶給付。
    (三)上訴人已一再主張依單一之不當得利請求害金（見發回前第二審辯論庭筆錄）
      ，而不當得利並無連帶給付之規定，其請求連帶給付為無理由。
    (四)系爭土地係劉峰年生前合法承租，雖期滿未續約，要非因侵權行為而占有，而
      係租約屆滿後繼續使用之問題（詳見被上訴人八十八年十一月十七日準備書狀
      及附呈證物），上訴人以侵權行為請求連帶支付損害金，尤非有據。
丁、被上訴人戊○、卯○○、己○○、壬○○、丑○○、辰○○未於言詞辯論期日到
    場，亦未以書狀作何聲明陳述。
     理      由
一、被上訴人戊○、卯○○、己○○、壬○○、丑○○、辰○○均經合法通知，未於
    詞辯論期日到場，核無民事訴訟法第三百八十六條所列各款情形，爰依上訴人國
    有財產局之聲請，由其一造辯論而為判決。
二、本件上訴人國有財產局起訴主張坐落台南市○區○○段四六八、四六八之一、四
    七一及四七二號土地為其所管有，原占用人劉峰年無權占有系爭土地，在其上建
    有如原判決附圖所示之地上物，作為經營合興駕駛訓練班使用，劉峰年於民國八
    十年七月十二日死亡，而庚○○○、寅○○、戊○、卯○○、己○○、壬○○、
    癸○○、辛○○、子○○、丑○○、辰○○為劉峰年之繼承人，為此上訴人國有
    財產局本於所有人之物上請求權，訴請渠等將坐落系爭土地如原判決附圖所示之
    地上物拆除，並交還還系爭土地，又上訴人乙○○等及被上訴人寅○○等人現居
    住在系爭土地之建物，亦屬無權占用，一併請求遷出。又渠等無法律上原因，占
    用系爭土地而受有利益，致渠等就上訴人國有財產局受損害，為此本於民法第一
    百七十九條、第一百八十四條之規定請求渠等給付自七十九年至六月一日起至八
    十四年五月卅一日止之租金四百八十萬七千四百九十六元及自民國八十四年六月
    一日起至交還土地上之日止，按月給付十八萬七千一百六十九元（原審判決准許
    拆屋交地及遷出部分，經原審判決國有財產局勝訴確定）。
三、上訴人癸○○、辛○○、子○○、乙○○抗辯乙○○並非劉峰年之繼承人，上訴
    人國有財產局自不得請求伊等給付損害金，又上訴人等早已於八十四年五月三十
    一日遷出系爭土地上房屋，其請求自有未妥。另上訴人等占有系爭土地之位置及
    面積僅一一九三平方公尺，不得以土地全部面積計算損害金，且土地所有權人未
    於期限申報地價者，以公告地價百分之八十申報地價，原審以此為準計算損害金
    ，並無違誤云云。被上訴人庚○○○、寅○○、戊○則抗辯不當得利應以對方所
    受之利益為度，本件被上訴人並未得利，其請求自有未合。被上訴人卯○○亦抗
    辯土地所有權人未於公告期限申報地價者，以公告地價百分之八十為其申報地價
    ，原審依平均地權條例第十六條計算損害金，並無不合等語。
四、查上訴人國有財產局於原審請求損害金之金額為「四百八十萬七千四百九十六元
    及自八十四年六月一日起至交還土地之日止，按月給付十八萬七千一百六十九元
    」，（見原審卷一二一頁）原審就損害金部分判決：「被上訴人庚○○○、寅○
    ○、戊○、卯○○、己○○、壬○○、丑○○、辰○○應給付五十萬零二百八十
    八元（按此係七十九年六月一日至八十年七月十二日劉峰年死亡時止部分），癸
    ○○、辛○○、子○○、乙○○應給付三百八十四萬五千九百六十九元及自民國
    八十四年六月一日起至交還土地之日止，按月給付十四萬九千七百三十五元計算
    之損害金（按此係自七十九年六月一日至八十四年五月卅一日部分），而駁回其
    餘部分之請求。上訴人於本院之上訴聲明為：「（一）原判決關於駁回上訴人在
    第一審其餘之訴，及該部分假執行之聲請及命負擔該部分訴訟費用之裁判均廢棄
    。（二）前項廢棄部分被上訴人應再連帶給付上訴人九十六萬一千五百二十七元
    ，並自民國八十四年六月一日起至交還土地之日止按月再連帶給付上訴人以三萬
    七千四百三十四元計算之損害金。（三）原判決主文第三項命被上訴人庚○○○
    、寅○○、卯○○、丑○○、壬○○、戊○、己○○、辰○○應給付上訴人五十
    萬二百八十八元部分，被上訴人庚○○○、寅○○、卯○○、丑○○、壬○○、
    戊○、己○○、辰○○應連帶給付之，及被上訴人庚○○○、寅○○、卯○○、
    丑○○、壬○○、戊○、己○○、辰○○應再連帶給付上訴人三百三十四萬五千
    六百八十一元，及自民國八十四年六月一日起至交還土地之日止，按月給付上訴
    人十四萬九千七百三十五元計算之損害金。（四）原判決主文第四項命被上訴人
    癸○○、辛○○（即劉皇劭）、子○○、乙○○給付上訴人三百八十四萬五千九
    百六十九元部分，及自民國八十四年六月一日起至交還土地之日止，按月給付上
    訴人十四萬九千七百三十五元計算之損害金部分，被上訴人癸○○、辛○○（即
    劉皇劭）、子○○、乙○○應連帶給付之。（五）第一、二審及發回前第三審訴
    訟費用均由被上訴人負擔。（六）上訴人願供擔保，請准予宣告假執行。」其真
    意乃就原判決損害金之請求被駁回部分全部聲明不服，又上訴人國有財產局就請
    求損害金部分於原審之起訴狀已表明係依「民法第一百七十九條、一百八十四條
    之規定」起訴（見原審卷第四頁反面），則侵權行為之法律關係已包括在內，被
    上訴人寅○○、戊○、庚○○○抗辯上訴人國有財產局僅係依不當得利之規定起
    訴，茲又以侵權行為請求「連帶給付」，為訴之追加不為同意等語，應非可採。
    又上訴人就本件上訴人國有財產局請求給付損害金部分於原審僅請求「共同給付
    」於本院聲明為應「連帶給付」，應屬訴之擴張，屬民事訴訟法第二百五十六條
    第二款情形，縱被上訴人等不同意，惟依民事訴訟法第四百四十六條第一項之規
    定，應予准許。
五、查訴外人劉峰年自七十一年十一月卅日起占用上訴人國有財產局所有系爭土地並
    建有如原判決附圖所示之地上物經營合興汽車駕訓班，一事為兩造所不爭執，並
    有勘查記錄表附本院卷一六○頁可稽，其十七六年繳納房屋稅亦有稅單（見原審
    卷第四二頁）可稽，並經原審勘驗現場及囑託台南地政事務所測量屬實，有勘驗
    筆錄及複丈成果圖可憑（見原審卷第四一、六十頁），足認劉峰年自七十一年十
    一月卅日起即占用系爭土地，則國有財產局請求劉峰年之繼承人即上訴人癸○○
    等及被上訴人庚○○○等自七十九年六月一日起給付損害賠償，自屬有據．本件
    訴外人劉峰年無權占有系爭土地建築地上物經營汽車駕訓班，乃無法律上之原因
    ，受有相當租金之利益，並侵害上訴人國有財產局管理系爭土地之權利，是上訴
    人國有財產局依民法第一百七十九條（不當得利）及第一百八十四條（侵權行為
    ）之規定，請求被上訴人己○○等及上訴人癸○○等給付自七十九年六月一日至
    八十四年五月三十一日期間相當於租金之損害金，亦無不合，「按城市土地之租
    金不超過土地申報地價總額年息百分之十為限，土地法第九十七條第一項、第一
    百零五條定有明文」。查平均地權條例於行細則第廿一條規定云云有土地：：：
    以各該宗土地之公告地價為申報地價，免予申報」本院斟酌系爭土地坐落台南市
    ○區○○路，為市區繁榮地帶，附近交通便利，及被上訴人使用系爭土地經營駕
    訓班等情，認上訴人國有財產局請求依八十二年七月之前及之後，分別依公告地
    價（即申報地價）之百分之三及五計算其損害金，堪稱允當。系爭四七二號土地
    七十六年公告地價為四千六百元，八十年度公告地價為四千八百元，八十三年公
    告地價為一萬六千二百四十元，系爭四七一號土地七十六年公告地價為四千六百
    元，八十年度公告地價為四千八百元，八十三年公告地價為九千元，系爭四六八
    號土地七十六年公告地價為四千六百元，八十年度公告地價為四千八百元，八十
    三年公告地價為一萬零一百七十五元，系爭四六八－一號土地七十六年公告地價
    為四千六百元，八十年度公告地價為四千八百元，八十三年公告地價為一萬二千
    四百零五元均有地價證明在卷可憑，則依附表計算，劉峰年及其繼承人占用系爭
    四七二號土地，應賠償損害金八三四六一九元，占用系爭四七一號土地，應賠償
    損害金一六三六二元，占用系爭四六八號土地，應賠償損害金0000000元
    ，占用系爭四六八－一號土地，應賠償損害金五四八二四元，計0000000
    元及自八十四年六月一日起至交還翌日起，按月給付一八七一六九元之損害金，
    原判決僅以公告地價百分之八十計算，命庚○○○等八人給付五○○二八八元，
    癸○○、劉育玲（即劉皇劭）、子○○給付0000000元，及自八十四年六
    月一日起至交還翌日起，按月給付一四九七三五元之損害金，尚有未洽 (乙○○
    因非繼承人，故不包括在內，詳後述），故被上訴人庚○○○八人及癸○○等三
    人應再給付九六一五二七元及自八十四年六月一日起至交還翌日起，按月給付一
    四九七三五元之損害金，庚○○○等八人應再給付0000000元。
六、被上訴人癸○○等雖主張應依平均地權條例第十六條之規定，將公告地價乘以百
    分之八十為申報地價作為計算之證據，平均地權條例施行細則規定逾越母法云云
    ，惟查本件系爭公有土地，施行細則既有將別規定以公告地價等申報地價，被上
    訴人等自不得再主張依平均地權條例第十六條之規定，以公告地價之百分之八十
    為申報地價，作為本件計算損害金之依據。平均地權條例第十六條立法意旨係規
    範私有土地，而公有土地所有權屬國有，規定地價屬國家機關權責，宜以國家機
    關所定之公告地價為申報地，事權較為統一，且符合公有土地之性質，且依該條
    規定，計算租金及照價收買均以公告地價為，則國家所負之權利、義務均依同
    一標，亦無獨厚國家情事，該條規定應符合母法平均地權條例之精神而無逾越
    母法情事，癸○○等人所辯尚非可採。
七、上訴人癸○○、辛○○、子○○、乙○○雖辯稱本件實際占有土地之面積僅零星
    占用幾處，占用面積共計一一九三平方公尺，上訴人國有財產局以土地之全部面
    積計算損害金，並不合理云云，惟查原審履勘現場結果，系爭土地經建有磚造建
    物、涼棚、斜坡道、安全島等交通駕駛設施，系爭土地外並以圍牆，與道路及附
    近土地隔開使用，是上開上訴人係就系爭土地之全部面積整體合併使用收益，並
    非僅限於其建有之地上物部分，是上開上訴人主張應依地上物占用之面積一一九
    三平方公尺計算其損害金云云，不足採信。又繼承人對於被繼承人之債務，負連
    帶責任。庚○○○、寅○○、戊○、卯○○、己○○、壬○○、丑○○、辰○○
    癸○○、辛○○、子○○等人為劉峰年之繼承人，依繼承之法理，應由他們承受
    ，是上訴人國有財產局依侵權行為及不當得利暨繼承之法律關係，主張上開之人
    （乙○○除外）應連帶給付該部分相當租金之損害金即劉峰年（八十年七月十二
    日死亡」生前（即自七十九年六月一日至八十年七月十二日）所負之債務，並以
    系爭土地公告地價之百分之三計算損害金（經核算結果上訴人主張此部分之金額
    為六十二萬五千三百八十七元並無不合）自屬正當。至乙○○並非劉峰年之繼承
    人，國有財產局不得對乙○○請求就此部分損害金連帶給付。
八、次查，被上訴人寅○○、庚○○○提出劉峰年於生前民國八十年六月十八日所立
    經公證之授權同意書載明：「劉峰年：：：現有合興汽車駕駛訓練班自本授權同
    意書經台灣台南地方法院公證處認證生效日起全部所有經營管理授權卯○○、子
    ○○二人共同主持經營，但由乙○○全權負責監督等語（見原審卷第七十一頁）
    而劉峰年於同日所立之盈餘分配表記載，「合興汽車駕駛訓練班，待余春秋百年
    起每月營業入盈利淨額中提撥盈利十五萬元分配長男寅○○、次女己○○、三男
    丑○○、三女辰○○、四男壬○○、四女癸○○、五女辛○○等各得一萬七千元
    ，長女戊○獨得三萬一千元，剩餘，由二男卯○○、五男子○○平均分配」，有
    被上訴人卯○○所提分配表可按，（見本院八十五年六月十日準備程序筆錄後附
    證物），惟被上訴人等否認該文書之真正，卯○○於八十五年七月二十三日提出
    之十七張支票，且依其於八十五年七月廿三日向本院所提出陳報狀自承有依盈餘
    分配表分配予戊○、寅○○、壬○○、乙○○、癸○○、子○○，其餘己○○等
    係給付現金，有該狀紙及所附之支票影本十七紙可按，惟經本院向提示銀行查詢
    何人提示後，卯○○所指交付寅○○之支票五張係由案外人蔣旺延兌領（見本院
    卷第二二五頁），非由寅○○兌領，另壬○○部分雖由其母李寶鳳兌領，辛○○
    部分由其母乙○○兌領，但不能證明即係盈餘，且卯○○稱其餘己○○等人係領
    現金亦乏證據，且為己○○於本院應備程序所否認，故不能認該支票即分配盈餘
    之證據，惟系爭汽車教練場既為劉峰年之遺產，其占有系爭土地縱未營業，仍受
    有相當租金之利益，致國有財產局受損害，而遺產未分割，其占有在繼續狀態中
    ，即應由劉峰年之繼承人全體負損害賠償及不當得利之責．從而國有財產局係侵
    權行為及不當得利之法律關係，請求被上訴人庚○○○等七人及上訴人癸○○、
    子○○、辛○○等三人，自七十九年六月一日起至八十年七月十二日劉峰年死亡
    ，依公告地價年息百分之三計算之損害金及自八十年七月十三日至起訴時（八十
    四年五月三十一日）止，依公告地價年息百分之五計算之損害金, 計00000
    00元及自八十四年六月一日起至交還土地日止，按月給付一八七一六九元之損
    害金，為有理由，原審僅以公告地價百分之八十計算，命庚○○○等連帶給付六
    十九年六月一日起至八十年七月十二日劉峰年死亡，依公告地價年息百分之三計
    算之損害金，計五○○二八八元，命癸○○等四人連帶給付自八十年七月十三日
    至起訴時（八十四年五月三十一日）止，依公告地價年息百分之五計算之損害金
    ，計0000000元及自八十四年六月一日起至交還土地日止，按月給付一四
    九七三五元之損害金，尚有未洽，故劉峰年之全體繼承人應再給付國有財產局損
    害金九六一五二七元，及八十四年六月一日起至交還土地日止，按月給付再給付
    三七四三四元，國有財產局此部分上訴有理由．劉峰年去世後，教練場之房舍仍
    繼續占用系爭土地，而該房舍為劉峰年遺產，為全體繼承人所有，尚未分割，應
    由全體繼承人繼承債務，已如前述，故庚○○○等八人應與癸○○等四人連帶給
    付原判決所命癸○○等三人（乙○○除外）給付之0000000元，國有財產
    局此部分上訴有理由。
九、上訴人乙○○為劉峰年之同居人，無繼承權，有戶籍謄本上寄居之記載可稽（見
    原審卷第八十七頁），故無庸負擔劉峰年生前所負債務，原判決命乙○○給付部
    分，尚有未洽，乙○○洽上訴意旨，指摘該部分不當，求予廢棄，非無理由，應
    由本院廢棄改判，駁回國有財產局之訴。
十、依上所述，上訴人國有財產局上訴請求上訴人癸○○、辛○○、子○○及被上訴
    人庚○○○、寅○○、戊○、卯○○、己○○、壬○○、丑○○、辰○○再連帶
    給付損害金之金額為九十六萬一千五百二十七元及自八十四年六月一日起至交還
    土地之日止，再按月連帶給付三萬七千四百三十四元, 為有理由，原判決駁回上
    訴人國有財產局該部分之請求，尚有未合。上訴人國有財產局該部分之上訴為有
    理由，應將原判決此部分，廢棄改判，准許上訴人國有財產局之請求。此部分並
    依上訴人國有財產局及上訴人癸○○、辛○○、子○○及被上訴人寅○○、戊○
    、卯○○、庚○○○之聲請分別酌定相當之擔保金額予以宣告假執行及免予假執
    行。國有財產局請求被上訴人庚○○○等十一人就他們的給付原為共同給付，上
    訴後聲請為連帶給付，核無不合，應予准許，爰命被上訴人庚○○○等十一人及
    （依乙○○除外）依繼承關係，對原判決及本判決所命給付，均負連帶給付之責
    。國有財產局請求乙○○給付部分，因他非繼承人，故不予准許，國有財產局此
    部分請求，應予駁回。上訴人癸○○等三人對敗訴部分上訴，為無理由，應予駁
    回，上訴人乙○○對原判決敗訴部分上訴，為有理由，該部分應予廢棄，改判駁
    回國有財產局關於乙○○部分之訴。
十一、據上論結本件上訴人國有財產局之上訴為一部有理由，一部無理由，上訴人癸○
    ○、辛○○、子○○之上訴為無理由，上訴人乙○○之上訴為有理由，並依民事
    訴訟法第四百四十九條第一項、第四百五十條、第四百六十三條、第三百八十五
    條第一項前段、第七十九條、第七十八條、第八十五條第二項、第三百九十條第
    二項、第三百九十二條，判決如主文。
中      華      民      國    九十      年      六      月      十二    日
                                    臺灣高等法院臺南分院民事第一庭
~B1審判長法官  楊    子    莊
~B2      法官  曾    平    杉
~B3      法官  袁    靜    文
右為正本係照原本作成。
如對本判決上訴，須於判決送達後二十日內向本院提出上訴狀，未表明上訴理由者，
應於上訴後二十日內向本院提出理由書。
中      華      民      國    九十      年      六      月      十八    日
                                        法院書記官  董    挹    棻
~ij7hg2;
第┌─────┬─────┬───┬────────────────────────────┐
二│占用人姓名│庚○○○等│基  地│台南市○區○○段472地號面積587㎡                        │
審│          │          │座  落│                                                        │
判├─────┴────┬┴──┬┴─────┬────────┬──┬─────┬────┤
決│本宗房地公告地價×80│      │            │                │    │          │        │
附├────┬─────┤年利率│每月應收金額│應收金額起訖月份│月數│使用補償金│備    註│
表│每㎡單價│總      價│      │            │                │    │          │        │
  ├────┼─────┼───┼──────┼────────┼──┼─────┼────┤
76│  3680  │ 2,160,160│ 3 ％ │   5,400    │79年6月至80年6月│ 13 │   70,200 │        │
  │4600 80%│          │      │            │                │    │          │ 72,381 │
  ├────┼─────┼───┼──────┼────────┼──┼─────┼────┤
80│  3840  │ 2,254,080│ 3 ％ │   5,635    │80年7月至82年6月│ 24 │12月2,181 │        │
  │4800 80%│          │      │            │                │    │  133,059 │        │
  ├────┼─────┼───┼──────┼────────┼──┼─────┼────┤
80│  3840  │ 2,254,080│ 5 ％ │   9,392    │82年7月至83年6月│ 12 │  112,704 │        │
  │4800 80%│          │      │            │                │    │          │        │
  ├────┼─────┼───┼──────┼────────┼──┼─────┼────┤
  │ 12992  │ 7,626,304│ 5 ％ │  31,776    │83年7月至84年5月│ 11 │  349,536 │        │
83│00000 00│          │      │            │                │    │          │        │
  ├────┼─────┼───┼──────┼────────┼──┼─────┼────┤
  │總    計│          │      │            │                │    │  667,680 │        │
  └────┴─────┴───┴──────┴────────┴──┴─────┴────┘
                       計算公式：公告地價×面積×年利率÷12＝每月應收金額
                                 每月應收金額×月數＝使用補償金
                       每月損害金計：149,735元
                       四筆土地總計損害金：3,845,969元
                               庚○○○等：  500,288元
~ij7hg2;
  ┌─────┬─────┬───┬────────────────────────────┐
  │占用人姓名│庚○○○等│基  地│台南市○區○○段471地號面積15㎡                         │
  │          │          │座  落│                                                        │
  ├─────┴────┬┴──┬┴─────┬────────┬──┬─────┬────┤
  │本宗房地公告地價×80│      │            │                │    │          │        │
  ├────┬─────┤年利率│每月應收金額│應收金額起訖月份│月數│使用補償金│備    註│
  │每㎡單價│總      價│      │            │                │    │          │        │
  ├────┼─────┼───┼──────┼────────┼──┼─────┼────┤
76│  3680  │    55,200│ 3 ％ │    138     │79年6月至80年6月│ 13 │    1,794 │        │
  │4600 80%│          │      │            │                │    │          │  1,850 │
  ├────┼─────┼───┼──────┼────────┼──┼─────┼────┤
80│  3840  │    57,600│ 3 ％ │    144     │80年7月至82年6月│ 24 │12月  56  │        │
  │4800 80%│          │      │            │                │    │    3,400 │        │
  ├────┼─────┼───┼──────┼────────┼──┼─────┼────┤
80│  3840  │    57,600│ 5 ％ │    240     │82年7月至83年6月│ 12 │    2,880 │        │
  │4800 80%│          │      │            │                │    │          │        │
  ├────┼─────┼───┼──────┼────────┼──┼─────┼────┤
  │  7200  │   108,000│ 5 ％ │    450     │83年7月至84年5月│ 11 │    4,950 │        │
83│9000 80%│          │      │            │                │    │          │        │
  ├────┼─────┼───┼──────┼────────┼──┼─────┼────┤
  │總    計│          │      │            │                │    │   13,080 │        │
  └────┴─────┴───┴──────┴────────┴──┴─────┴────┘
                       計算公式：公告地價×面積×年利率÷12＝每月應收金額
                                 每月應收金額×月數＝使用補償金
~ij7hg2;
  ┌─────┬─────┬───┬─────────────────────────────┐
  │占用人姓名│庚○○○等│基  地│台南市○區○○段468地號面積3411㎡                         │
  │          │          │座  落│                                                          │
  ├─────┴────┬┴──┬┴─────┬────────┬──┬─────┬─────┤
  │以各宗房地公告地價百│      │            │                │    │          │          │
  │分之八十為申報地價  │      │            │                │    │          │          │
  ├────┬─────┤年利率│每月應收金額│應收金額起訖月份│月數│使用補償金│備      註│
  │每㎡單價│總      價│      │            │                │    │          │          │
  ├────┼─────┼───┼──────┼────────┼──┼─────┼─────┤
76│  3680  │12,552,480│ 3 ％ │  31,381    │79年6月至80年6月│ 13 │  407,953 │          │
  │4600 80%│          │      │            │                │    │          │420,629元 │
  ├────┼─────┼───┼──────┼────────┼──┼─────┼─────┤
80│  3840  │13,098,240│ 3 ％ │  32,746    │80年7月至82年6月│ 24 │12月 12676│          │
  │4800 80%│          │      │            │                │    │  773,228 │          │
  ├────┼─────┼───┼──────┼────────┼──┼─────┼─────┤
80│  3840  │13,098,240│ 5 ％ │  54,576    │82年7月至83年6月│ 12 │  654,912 │          │
  │4800 80%│          │      │            │                │    │          │          │
  ├────┼─────┼───┼──────┼────────┼──┼─────┼─────┤
  │  8140  │27,765,540│ 5 ％ │ 115,690    │83年7月至84年5月│ 11 │1,272,590 │          │
83│00000 00│          │      │            │                │    │          │          │
  ├────┼─────┼───┼──────┼────────┼──┼─────┼─────┤
  │總    計│          │      │            │                │    │3,121,359 │          │
  └────┴─────┴───┴──────┴────────┴──┴─────┴─────┘
                       計算公式：公告地價×面積×年利率÷12＝每月應收金額
                                 每月應收金額×月數＝使用補償金
~ij7hg2;
┌─────┬─────┬───┬────────────────────────────┐
│占用人姓名│庚○○○等│基  地│台南市○區○○段468-1號面積44㎡                         │
│          │          │座  落│                                                        │
├─────┴────┬┴──┬┴─────┬────────┬──┬─────┬────┤
│   本宗房地公告地價 │      │            │                │    │          │        │
├────┬─────┤年利率│每月應收金額│應收金額起訖月份│月數│使用補償金│備    註│
│每㎡單價│總      價│      │            │                │    │          │        │
├────┼─────┼───┼──────┼────────┼──┼─────┼────┤
│ 3680   │   161,920│ 3 ％ │     405    │79年6月至80年6月│ 13 │   5265   │ 5428   │
│4600 80%│          │      │            │                │    │          │        │
├────┼─────┼───┼──────┼────────┼──┼─────┼────┤
│ 3840   │   168,960│ 3 ％ │     422    │80年7月至82年6月│ 24 │   163    │        │
│4800 80%│          │      │            │                │    │  9965    │        │
├────┼─────┼───┼──────┼────────┼──┼─────┼────┤
│ 3840   │   168,960│ 5 ％ │     704    │82年7月至83年6月│ 12 │    8,448 │        │
│4800 80%│          │      │            │                │    │  9965    │        │
├────┼─────┼───┼──────┼────────┼──┼─────┼────┤
│ 9924   │   436,656│ 5 ％ │   1,819    │83年7月至84年5月│ 11 │   20,009 │        │
│00000 00│          │      │            │                │    │  9965    │        │
├────┼─────┼───┼──────┼────────┼──┼─────┼────┤
│總    計│          │      │            │                │    │   43,850 │        │
└────┴─────┴───┴──────┴────────┴──┴─────┴────┘
                     計算公式：公告地價×面積×年利率÷12＝每月應收金額
                               每月應收金額×月數＝使用補償金
                               總計 3,845,969元
~ij7hg2;
┌─────┬─────┬───┬────────────────────────────┐
│占用人姓名│庚○○○等│基  地│台南市○區○○段472號面積587 ㎡                         │
│          │          │座  落│                                                        │
├─────┴────┬┴──┬┴─────┬────────┬──┬─────┬────┤
│   本宗房地公告地價 │      │            │                │    │          │        │
├────┬─────┤年利率│每月應收金額│應收金額起訖月份│月數│使用補償金│備    註│
│每㎡單價│總      價│      │            │                │    │          │        │
├────┼─────┼───┼──────┼────────┼──┼─────┼────┤
│ 4,600  │ 2,700,000│ 3 ％ │   6,751    │79年6月至80年6月│ 13 │   87,763 │        │
├────┼─────┼───┼──────┼────────┼──┼─────┼────┤
│ 4,800  │ 2,817,600│ 3 ％ │   7,044    │80年7月至82年6月│ 24 │  169,056 │  2,727 │
│        │          │      │            │                │    │          │166,329 │
├────┼─────┼───┼──────┼────────┼──┼─────┼────┤
│ 4,800  │ 2,817,600│ 5 ％ │  11,740    │82年7月至83年6月│ 12 │  140,880 │        │
├────┼─────┼───┼──────┼────────┼──┼─────┼────┤
│16,240  │ 9,532,880│ 5 ％ │  39,720    │83年7月至84年5月│ 11 │  436,920 │        │
├────┼─────┼───┼──────┼────────┼──┼─────┼────┤
│總    計│          │      │            │                │    │  834,619 │        │
└────┴─────┴───┴──────┴────────┴──┴─────┴────┘
                     計算公式：公告地價×面積×年利率÷12＝每月應收金額
                               每月應收金額×月數＝使用補償金
                               四筆土地損害金總計：4,807,496元
                               每月應付損害金：187,169元
~ij7hg2;
┌─────┬─────┬───┬────────────────────────────┐
│占用人姓名│庚○○○等│基  地│台南市○區○○段471號面積 15 ㎡                         │
│          │          │座  落│                                                        │
├─────┴────┬┴──┬┴─────┬────────┬──┬─────┬────┤
│   本宗房地公告地價 │      │            │                │    │          │        │
├────┬─────┤年利率│每月應收金額│應收金額起訖月份│月數│使用補償金│備    註│
│每㎡單價│總      價│      │            │                │    │          │        │
├────┼─────┼───┼──────┼────────┼──┼─────┼────┤
│ 4,600  │    69,000│ 3 ％ │     173    │79年6月至80年6月│ 13 │    2,249 │        │
├────┼─────┼───┼──────┼────────┼──┼─────┼────┤
│ 4,800  │    72,000│ 3 ％ │     180    │80年7月至82年6月│ 24 │    4,320 │   70   │
│        │          │      │            │                │    │          │  4,250 │
├────┼─────┼───┼──────┼────────┼──┼─────┼────┤
│ 4,800  │    72,000│ 5 ％ │     300    │82年7月至83年6月│ 12 │    3,600 │        │
├────┼─────┼───┼──────┼────────┼──┼─────┼────┤
│ 9,240  │   135,000│ 5 ％ │     563    │83年7月至84年4月│ 11 │    6,193 │        │
├────┼─────┼───┼──────┼────────┼──┼─────┼────┤
│總    計│          │      │            │                │    │   16,362 │        │
└────┴─────┴───┴──────┴────────┴──┴─────┴────┘
                     計算公式：公告地價×面積×年利率÷12＝每月應收金額
                               每月應收金額×月數＝使用補償金
                         四筆土地損害金差額：4,807,496-3,845,969=461,239元
                         每月損害金  187,169-149,735=37,434元
~ij7hg2;
┌─────┬─────┬───┬────────────────────────────┐
│占用人姓名│庚○○○等│基  地│台南市○區○○段468號面積3411㎡                         │
│          │          │座  落│                                                        │
├─────┴────┬┴──┬┴─────┬────────┬──┬─────┬────┤
│   本宗房地公告地價 │      │            │                │    │          │        │
├────┬─────┤年利率│每月應收金額│應收金額起訖月份│月數│使用補償金│備    註│
│每㎡單價│總      價│      │            │                │    │          │        │
├────┼─────┼───┼──────┼────────┼──┼─────┼────┤
│ 4,600  │15,690,600│ 3 ％ │  39,227    │79年6月至80年6月│ 13 │  509,951 │        │
├────┼─────┼───┼──────┼────────┼──┼─────┼────┤
│ 4,800  │16,372,800│ 3 ％ │  40,932    │80年7月至82年6月│ 24 │  982,368 │ 15,840 │
│        │          │      │            │                │    │          │966,528 │
├────┼─────┼───┼──────┼────────┼──┼─────┼────┤
│ 4,800  │16,372,800│ 5 ％ │  68,220    │82年7月至83年6月│ 12 │  818,640 │        │
├────┼─────┼───┼──────┼────────┼──┼─────┼────┤
│10,175  │34,706,925│ 5 ％ │ 144,612    │83年7月至84年5月│ 11 │1,590,732 │        │
├────┼─────┼───┼──────┼────────┼──┼─────┼────┤
│總    計│          │      │            │                │    │3,901,691 │        │
└────┴─────┴───┴──────┴────────┴──┴─────┴────┘
                     計算公式：公告地價×面積×年利率÷12＝每月應收金額
                               每月應收金額×月數＝使用補償金
~ij7hg2;
┌─────┬─────┬───┬────────────────────────────┐
│          │          │基  地│台南市○區○○段468－１號面積44 ㎡                      │
│          │          │座  落│                                                        │
├─────┴────┬┴──┬┴─────┬────────┬──┬─────┬────┤
│   本宗房地公告地價 │      │            │                │    │          │        │
├────┬─────┤年利率│每月應收金額│應收金額起訖月份│月數│使用補償金│備    註│
│每㎡單價│總      價│      │            │                │    │          │        │
├────┼─────┼───┼──────┼────────┼──┼─────┼────┤
│ 4,600  │  202,400 │ 3 ％ │    506     │79年6月至80年6月│ 13 │    6,578 │        │
├────┼─────┼───┼──────┼────────┼──┼─────┼────┤
│ 4,800  │  211,200 │ 3 ％ │    528     │80年7月至82年6月│ 24 │   12,672 │   204  │
│        │          │      │            │                │    │          │12,468  │
├────┼─────┼───┼──────┼────────┼──┼─────┼────┤
│ 4,800  │  211,200 │ 5 ％ │    880     │82年7月至83年6月│ 12 │   10,550 │        │
├────┼─────┼───┼──────┼────────┼──┼─────┼────┤
│12,405  │  545,820 │ 5 ％ │  2,274     │83年7月至84年5月│ 11 │   25,014 │        │
├────┼─────┼───┼──────┼────────┼──┼─────┼────┤
│總    計│          │      │            │                │    │   54,824 │        │
└────┴─────┴───┴──────┴────────┴──┴─────┴────┘
                     計算公式：公告地價×面積×年利率÷12＝每月應收金額
                               每月應收金額×月數＝使用補償金


司法院資訊處製作；財團法人民間司法改革基金會備份。
